臺灣高雄地方法院刑事判決　　　　　　　　　　　　九十一年度訴字第二二○三號
　　公　訴　人　臺灣高雄地方法院檢察署檢察官
　　被　　　告　乙○○
　　指定辯護人　本院公設辯護人　丙○○
右列被告因偽造有價證券案件，經檢察官提起公訴（九十一年度偵字第一三六五七號
），本院判決如左：
    主  文
乙○○無罪。
    理  由
一、公訴意旨略以：被告乙○○於民國八十九年七月十日中午十二時許，以渠所有牌
    照號碼ＥＧ─七九九六號自用小客車，向陳玉琴所經營位於高雄市新興區○○○
    路十一號之「高大當鋪」，質押借款新臺幣（下同）十五萬元，竟意圖供行使之
    用，未經友人徐碧雲之同意或授權，偽造徐碧雲之署押共同簽發發票日為八十九
    年七月十日，票號為ＴＨ0000000號，面額為十五萬元之本票一紙，並將
    該本票交付「高大當鋪」，供作借款之擔保，足生損害於徐碧雲及陳玉琴，因認
    被告乙○○涉犯刑法第二百零一條第一項意圖供行使之用而偽造有價證券罪嫌。
二、按犯罪事實應依證據認定之，無證據不得推定其犯罪事實；又不能證明被告犯罪
    者，應諭知無罪之判決，刑事訴訟法第一百五十四條、第三百零一條第一項分別
    定有明文。次按事實之認定，應憑證據，如未能發現相當證據，或證據不足以證
    明，自不能以推測或擬制之方法，以為裁判基礎。又認定犯罪事實所憑之證據，
    其為訴訟上之證明，須於通常一般之人均不致有所懷疑，而得確信其為真實之程
    度者，始得據為有罪之認定，倘其證明尚未達到此一程度，而有合理之懷疑存在
    時，即無從為有罪之確信，自應為無罪之判決。復按刑法上所謂偽造有價證券，
    以無權簽發之人冒用他人名義簽發為要件，如果行為人基於本人之授權，或其他
    原因為有權簽發者，則與無權之偽造行為不同，最高法院分別著有四十年臺上字
    第八六號、七十六年臺上字第四九八六號、五十三年臺上字第一八一○號判例可
    資參照。
三、本件公訴人認被告乙○○有右揭意圖供行使之用而偽造有價證券罪嫌，無非以被
    告在警詢中之自白、證人甲○○及徐碧雲在警、偵訊時之證詞及有署名乙○○與
    徐碧雲為共同發票人之本票（票號：ＴＨ0000000號、發票日：八十九年
    七月十日、面額：十五萬元）乙紙為其主要論據。惟訊據被告固坦承有於右揭時
    地向陳玉琴所經營之「高大當鋪」借款十五萬元，並簽發以乙○○與徐碧雲為共
    同發票人，票號為ＴＨ0000000號，發票日為八十九年七月十日，面額為
    十五萬元之本票乙紙，供作借款擔保之事實不諱，但堅決否認有被訴意圖供行使
    之用而偽造有價證券犯行，辯稱：八十九年七月十日向「高大當鋪」借錢簽本票
    時，「高大當鋪」要我找一位保證人，我就打電話給我同居人徐碧雲，但是她不
    在，「高大當鋪」叫我先簽，後來我有告訴徐碧雲，徐碧雲也有同意等語。
四、經查：
  (一)被告乙○○確曾於右揭時地向陳玉琴所經營之「高大當鋪」借款十五萬元，並簽
    署以乙○○與徐碧雲為共同發票人，票號為ＴＨ0000000號，發票日為八
    十九年七月十日，面額十五萬元之本票乙紙，供作借款擔保之事實，業經被告坦
    承在卷，核與證人甲○○即「高大當鋪」職員證述情節一致，並有票號ＴＨ00
    00000號，發票日為八十九年七月十日，面額十五萬元之本票影本及高雄市
    政府八十八年九月四日高市建二商字第八一八六八九七二號營利事業登記證影本
    各乙份附卷足憑，是此部分事實堪予認定，須進一步探究者，則為被告是否有權
    以徐碧雲名義簽署前揭本票。
  (二)被告乙○○於八十九年七月十日之前與之後，均曾在「高大當鋪」借款，而「高
    大當鋪」於借款前，均要求被告另覓他人簽署於本票上當作擔保人，被告遂均以
    乙○○與徐碧雲名義共同簽署本票，供作借款之擔保，而徐碧雲亦早在八十九年
    七月十日之前，便以口頭允諾被告日後若因借款需要可以其名義在票據上背書簽
    名，嗣於八十九年七月十日借款當天，被告以電話聯絡徐碧雲徵詢其意見未果，
    才逕自簽署徐碧雲名字於本票發票人欄上，而於翌日取得徐碧雲同意等情，業據
    被告於警詢及本院審理時供承明確，核與證人徐碧雲即被告之友人到庭證稱：「
    被告先前就在這家（指高大當鋪）當舖借過錢，我曾經跟他（指被告）說如果有
    須要我背書可以在票據上簽我的名字，本件借款時被告打電話找不到我，是隔天
    才告訴我有以我的名字簽本票的事情」「‧‧‧他（指被告）告訴我說他（指被
    告）有急用，去高大（指高大當鋪）借錢，所以在本票上簽我的名字，我說沒有
    關係」（見本院卷九十一年十月八日訊問筆錄）等語相符，並有以乙○○與徐碧
    雲為共同發票人所簽署發票日分別為八十九年三月二十三日（票據號碼ＴＨ00
    00000號、面額十萬元）及九十年一月十六日（票據號碼ＴＨ000000
    0號、面額七萬元）之本票影本共二紙在卷可攷，足認被告早在八十九年七月十
    日之前就曾在「高大當鋪」借貸，而被告友人徐碧雲因瞭解當鋪借款前通常均會
    要求借款人另覓他人在本票簽名充作擔保人，遂事先以口頭允諾被告日後因借款
    需要得逕以其名義在票據上簽名，概括授權被告得因借款需要在票據此等有價證
    券上簽署徐碧雲之名義，是被告縱使於八十九年七月十日借款當天未與徐碧雲取
    得聯繫，致未能徵詢其意見而經其同意，惟被告既然事先便經徐碧雲授權以其名
    義在票據上簽名，則尚難以徐碧雲未當場同意被告以其名義簽發本票，遽認被告
    有偽造有價證券犯行，是被告辯稱係經徐碧雲之同意而簽發以乙○○與徐碧雲為
    共同發票人之本票等語，應屬實情。
  (三)被告早在八十九年二月三日便曾向「高大當鋪」借款，而八十九年七月十日借款
    當日，被告係因無法以電話與徐碧雲取得聯繫，始逕自決定以乙○○與徐碧雲為
    共同發票人簽發本票，悉如前述，並有前揭本票二紙附卷可佐，而證人甲○○即
    告訴人之受雇人，對於被告有無徵詢徐碧雲同意乙節，先於警詢證稱：「當時被
    告以保證人無法到場，願意由其代簽即可，所以我才接受」、「（問：當時你有
    無聯絡到保證人徐碧雲本人，徵詢其意思？）答：被告當時以保證人不願受打擾
    為由，所以我本人並沒有聯絡徐碧雲本人」（見警卷九十一年五月二十日詢問筆
    錄）等語，嗣於偵訊時證稱：「‧‧‧他（指被告）在八十九年七月十日在當舖
    裡面簽下本票，他（指被告）有先打電話再簽徐碧雲的名字，員工以為他（指被
    告）有徵得同意」（偵查卷九十一年六月二十一日訊問筆錄）等語，對於被告自
    何時起向「高大當鋪」借款乙節，先於偵訊時證稱：「‧‧‧這張票是他第一次
    借錢時簽的」（同上偵查卷訊問筆錄）等語，嗣於本院審理時改稱：被告在高大
    當鋪總共簽了三張本票，除了八十九年七月十日面額十五萬元之本票外，尚有八
    十九年二月三日面額十萬元之本票及九十年一月十六日面額七萬元之本票（見本
    院卷九十一年十月二十九日審判筆錄）等語，是證人甲○○對於被告以徐碧雲簽
    署本票前有無經徐碧雲同意及自何時起便與「高大當鋪」發生借貸關係之證詞，
    不僅前後矛盾不一，且與事證不符，證述情節非無瑕疵，尚難採為被告不利事實
    認定之依據。
  (四)至被告於警詢時供稱：「（問：該張商業本票上署名乙○○、徐碧雲是何人署押
    ？為何？）答：是我本人所署押。當鋪營業員當時叫我要簽署另外一位保證人，
    所以我才再署押徐碧雲名字。營業員說那是他們當舖的規定」、「（問：你署押
    徐碧雲名字於本票上，當時徐碧雲有無在場？是否知情？）答：徐碧雲沒有在場
    。我事後才告知。」（見警卷九十一年五月二十日詢問筆錄）等語，及證人徐碧
    雲即被告之友人於警詢時證稱：該商業本票上發票人徐碧雲之名字是被告署押，
    當日其並不知情，係於隔日經被告告知後，始知上情（同上警詢筆錄）等語，均
    僅止於證明被告於八十九年七月十日以徐碧雲名義簽發本票時，未當場取得徐碧
    雲同意而已，尚不足據以推論被告係完全無權以徐碧雲名義簽發票據，已如前述
    ，是以尚難認被告於警詢中之供述係對被訴犯罪事實之自白，而證人徐碧雲於警
    詢時之證述，因僅係陳述片段之事實，不能遽以為被告不利事實之認定。此外，
    復查無其他積極事證可認被告涉有本案意圖供行使之用而偽造有價證券犯行，是
    被告被訴意圖供行使之用偽造有價證券犯行既屬不能證明，揆諸首揭條文及說明
    ，自應為被告無罪判決之諭知。
據上論斷，應依事訴訟法第三百零一條第一項，判決如主文。
本案經檢察官黃元冠到庭執行職務。
中      華    民      國    九十一    年      十一      月      十二    日
                                  臺灣高雄地方法院刑事二庭
                                      法  官    劉定安
右正本證明與原本無異。
如不服本判決，應於判決送達後十日內，向本院提出上訴狀。
                                      書記官    蔡莉娟
中    華    民    國      九十一      年      十一      月      十三      日
